【裁判字號】    94,再,116
【裁判日期】    950727
【裁判案由】    商標異議
【裁判全文】
臺北高等行政法院判決
                                       94年度再字第116號
再 審原 告    甲○○
再 審被 告    經濟部
代  表  人    乙○○部長）住.
上列當事人間因商標異議事件，再審原告對本院中華民國94年6
月22日93年度訴字第1305號判決提起再審之訴，本院判決如下：
    主  文
再審之訴駁回。
再審訴訟費用由再審原告負擔。
    事  實
一、事實概要：
    再審原告於民國91年8 月21日以「古川FVC 」商標（下稱系
    爭商標，如附圖1 所示），指定使用於當時商標法施行細則
    第49條所定商品及服務分類表第6 類之管接頭、彎管、非機
    器用閘閥、球型閥、球塞閥、底閥、持壓閥、減壓閥、壓力
    調節閥、中間閥、止回閥、球型墊片閥、蝶閥、水位定位閥
    、消防用齊開閥、多功能平衡閥、凡而、浮球凡而等商品，
    向原處分機關經濟部智慧財產局申請註冊，准列為審定第00
    00000 號商標，嗣訴外人迪業實業有限公司（下稱迪業公司
    ）以系爭商標有違審定時商標法第37條第12款之規定，檢具
    註冊第631233號「弗韋FVCO及圖」（下稱據爭商標1 ，如附
    圖2 所示）、第631310號「弗韋FV及圖」（下稱據爭商標2
    ，如附圖3 所示），對之提起異議，經原處分機關審查，於
    92 年9月25日以（92）智商0760字第9280469710號發文之中
    台異字第G00000000 號商標異議審定書為異議不成立之處分
    。迪業公司不服，乃向再審被告提起訴願，再審被告於93年
    2 月26日以經訴字第09306212930 號訴願決定（下稱本件訴
    願決定）將原處分撤銷，由原處分機關另為適法之處分。再
    審原告不服，遂向本院提起行政訴訟。經本院於93年度訴字
    第1305號判決駁回，並於94年7 月25日確定。再審原告不服
    ，遂依行政訴訟法第273 條第1 項第13款規定，就本院93年
    度訴字第1305號判決向本院提起再審之訴。
二、兩造聲明（本件不經言詞辯論，聲明及陳述依兩造之書狀
    記載）：
  (一)再審原告聲明：
    1.原確定判決廢棄。
    2.訴願決定撤銷。
    3.再審及前審訴訟費用均由再審被告負擔。
  (二)再審被告聲明：
    1.駁回再審原告之訴。
    2.再審訴訟費用由再審原告負擔。
三、兩造之爭點：系爭確定判決是否有行政訴訟法第273條第1項
    第13款情形？
  (一)再審原告主張之理由：
    再審被告於本件訴願決定認為系爭商標與據爭商標之外文部
    分，即「FVC 」與「FVCO」近似；卻於94年11月9 日就他件
    系爭商標註冊第631233號「弗韋FVCO及圖」（即本件據爭商
    1）與據爭商標「FVC 」以經訴字第09406139790 號訴願決
    定認為「FVC 」與「FVCO」不近似。二件法條雖不同、商標
    圖樣有差異，但二件共同之爭點均為外文部分「FVCO與FVC
    是否近似」。惟再審被告竟可為完全不同之判斷，答辯理由
    並未針對「FVCO與FVC 是否近似」爭點認知歧異作出合理說
    明。雖再審被告94年11月9 日經訴字第09406139790 號（再
    審原告誤載為第000000000000號）訴願決定為本件判決確定
    後始發生，然作成之機關均為再審被告，既已為近似之判斷
    ，不應違反禁反言原則。再審被告僅持形式上時間點即為合
    法化之抗辯，實枉顧人民權益。又平等原則及禁止差別待遇
    原則為憲法上所確立之原則，不容再審被告動搖，其瑕疵見
    解，本院竟未予糾正，自為違背法令。再審被告94年11月9
    日經訴字第09406139790 號（再審原告誤載為第0000000000
    0 號）訴願決定書雖為本件判決確定後始發文，惟亦不失為
    再審原告發現未經斟酌之證物，且如經斟酌，可為本件系爭
    商標與據爭商標不近似之立論，將不利於再審原告之本件訴
    願決定撤銷，使再審原告受較有利益之裁判，故有行政訴訟
    法第273 條第1 項第13款後段之適用。又取捨證據、認定事
    實固為事實審法院之職權，惟法院為判決時，應斟酌全辯論
    意旨及調查證據之結果，以判斷事實之真偽，若其判斷與經
    驗法則不符，難謂非屬違背法令。
  (二)再審被告主張之理由：
    按行政訴訟法第273 條第1 項第13款規定之發現未經斟酌證
    物，應指於前行政訴訟程序終結前已存在之證物，因再審原
    告不知有此，致未經斟酌，現始知者而言。若在前行政訴訟
    程序終結前，尚未存在之證物，本無所謂發現，自不得引為
    再審理由。姑不論本件號訴願決定書係於93年2 月26日製作
    完成，本院93訴字第1305號判決係於94年6 月22日製作完成
    ，而再審被告經訴字第09406139790 號（再審被告誤載為第
    00000000000 號）訴願決定則於94年11月9 日發文，是再審
    被告94年11月9 日經訴字第09406139790 號訴願決定書非屬
    行政訴訟程序終結前已經存在而未經斟或雖知有此證物卻不
    能使用者。再審被告94年11月9 日經訴字第09406139790 號
    之案件，核其兩造商標圖樣興本件均不相同，而評定所依據
    法條與本件尚屬有別，亦難執為本件有利之證據。是以，原
    告再審之訴顯無理由。
    理  由
甲、程序方面：
    本件起訴時被告之代表人原為何美玥，嗣於訴訟進行中變更
    為乙○○，並據新任代表人具狀聲明承受訴訟，合於行政訴
    訟法第186 條準用民事訴訟法第176 條之規定，應予准許，
    應先明。
乙、實體方面：
一、按再審之訴顯無再審理由者，得不經言詞辯論，以判決駁回
    之。行政訴訟法第278 條第2 項定有明文。另按行政訴訟法
    第273 條第1 項第13款所謂發見未經斟酌之重要證物者，係
    指該證物在前訴訟程序中即已存在而當事人不知其存在，或
    雖知有此，而不能使用，現始發現或得使用者而言，並以如
    經斟酌可受較有利益之裁判者為限。若前訴訟程序終結後始
    作成之文件，或當事人於前訴訟程序中即知其存在，且無不
    能使用情形而未提出者，均非現始發見之證物，不得據以提
    起再審之訴。最高行政法院著有91年度判字第539 號判決可
    資參照。
二、再審原告主張再審被告於本件訴願決定認為系爭商標與據爭
    商標之外文部分，即「FVC 」與「FVCO」近似；卻於94年11
    月9 日就他件之註冊第631233號「弗韋FVCO及圖」（即本件
    據爭商1）與 該件據爭商標「FVC 」以經訴字第0940613979
    0 號訴願決定認為「FVC 」與「FVCO」不近似。二件法條雖
    不同、商標圖樣有差異，但二件共同之爭點均為外文部分「
    FVCO與FVC 是否近似」。惟再審被告竟可為完全不同之判斷
    。雖再審被告94年11月9 日經訴字第09406139790 號（再審
    原告誤載為第00000000000 號）訴願決定為本件判決確定後
    始發生，然作成之機關均為再審被告，既已為近似之判斷，
    不應違反禁反言原則。再審被告僅持形式上時間點即為合法
    化之抗辯，實枉顧人民權益，其瑕疵見解，本院竟未予糾正
    ，自為違背法令。再審被告94年11月9 日經訴字第09406139
    790 號（再審原告誤載為第00000000000 號）訴願決定書雖
    為本件判決確定後始發文，惟亦不失為再審原告發現未經斟
    酌之證物，且如經斟酌，可為本件系爭商標與據爭商標不近
    似之立論，將不利於再審原告之本件訴願決定撤銷，使再審
    原告受較有利益之裁判，故有行政訴訟法第273 條第1 項第
    13款後段之適用等等。
三、但查，再審原告主張其發現未經斟酌之證物係指再審被告94
    年11月9 日經訴字第09406139790 號訴願決定，惟該訴願決
    定係於前訴訟程序94年6 月22日終結後，始作成之文件，並
    非在前訴訟程序中即已存在而當事人不知其存在，或雖知有
    此，而不能使用，現始發現或得使用者。且本院93年度訴字
    第1305號判決既於理由中說明該件系爭商標圖樣之外文部分
    「FVC 」，與據爭商標圖樣之外文部分「FVCO」、「FV 」
    相較，僅有乙字母「C 」有或無之差，且系爭商標之「FVC
    」字母正好介於與上述二商標之「FVCO」與「FV」之間，則
    於異時異地隔離觀察之際，不僅外觀、讀音不易分辨，更極
    易使人以為三者為系列商標，自足以發生混淆誤認之情事。
    二造商標外文固均經設計，但均未脫離字母之基本外形，且
    設計後之外觀仍十分彷彿，仍足使人以為是系列商標之一，
    難謂不構成近似。再審原告對該件判決結果亦未上訴而告確
    定，訴願決定機關其後縱有不同之見解，本院並不受其拘束
    ，因此，如經斟酌該訴願決定之見解，並非可受較有利益之
    裁判。參照前揭最高行政法院判決意旨，即非屬行政訴訟法
    第273 條第1 項第13款所謂發見未經斟酌之重要證物。再審
    原告主張該訴願決定書為再審原告發現未經斟酌之證物，且
    如經斟酌，可為本件系爭商標與據爭商標不近似之立論，使
    再審原告受較有利益之裁判，可作為行政訴訟法第273 條第
    1 項第13款提起再審之依據，依其起訴主張之事實，顯無理
    由，爰不經言詞辯論，予以駁回。
據上論結，本件原告再審之訴為顯無理由，依行政訴訟法第278
條第2 項、第98條第3 項，判決如主文。
中    華    民    國    95    年     7    月   27     日
                          第三庭審判長法  官  姜素娥
                                      法  官  陳秀
                                      法  官  陳國成
上為正本係照原本作成。
如不服本判決，應於送達後20日內向本院提出上訴狀並表明上訴
理由，如於本判決宣示後送達前提起上訴者，應於判決送達後20
日內補提上訴理由書（須按他造人數附繕本）。
中    華    民    國    95    年     7    月   31     日
                                      書記官  王英傑


司法院資訊處製作；財團法人民間司法改革基金會備份。
